【裁判字號】    92,上訴,2885
【裁判日期】    921028
【裁判案由】    家暴傷害致死
【裁判全文】
臺灣高等法院刑事判決                          九十二年度上訴字第二八八五號
    上  訴  人  臺灣桃園地方法院檢察署檢察官
    上  訴  人
    即  被  告  莉莎古卡姆Ｃ.
                外僑居留證統一.
    選任辯護人   王偉凡律師
右上訴人因被告家暴傷害致死案件，不服臺灣桃園地方法院九十二年度訴字第六一九
號，中華民國九十二年六月二十五日第一審判決（起訴案號：臺灣桃園地方法院檢察
署九十二年度偵字第四九五七號），提起上訴，本院判決如左︰
    主  文
上訴駁回。
    事  實
一、莉莎古卡姆（戶籍登載之中文名，其外僑居留證及
    ＬＩＺＡ  ＪＵＧＡＬＢＯＴ）為菲律賓人，嫁與國人張國強為妻。民國九十二
    年三月一日下午六時許，在桃園縣龜山鄉○○○路九巷七弄八號五樓住處，二人
    因家中財務及協議離婚問題發生爭吵。張國強憤而抓住莉莎古卡姆之頭髮，並用
    皮帶勒住其頸部，莉莎古卡姆掙扎時，張國強因碰到高出地面之和式地板，跌倒
    於地板上。莉莎古卡姆乘隙至廚房拿取水果刀，張國強仰躺在地，抬腳向上踢擊
    莉莎古卡姆或其手上所持之水果刀。莉莎古卡姆乃基於傷害之犯意，順手持刀刺
    向張國強踢來之左腿，恰巧刺中左腿後側膝膕窩（足底往上四十二公分處），刀
    刃自下而上，自外而內深入膝關節，切斷左膕動脈，造成大量出血。莉莎古卡姆
    見狀驚慌後悔，因不諳我國國語及方言，跑至四樓、三樓求救，均無人應門，再
    跑至二樓請鄰居范弘揚打一一九電話求救，雖經救護車將張國強送醫急救，仍因
    大量出血於同日晚間八時三十五分許，因出血性休克不治死亡。
二、案經桃園縣警察局龜山分局報請台灣桃園地方法院檢察署檢察官相驗後自動檢舉
    偵查起訴。
    理  由
一、訊之上訴人即被告莉莎古卡姆，矢口否認有傷害致人於死之犯行，辯稱：當天我
    先生抓我頭髮，用皮帶勒住我脖子，我奮力掙扎，我先生碰到凸起之和式地板後
    跌倒，我跑到廚房拿水果刀作勢要自殺，我先生在地上用腳踢我或手上之刀子，
    不小心用水果刀就刺到我先生，我沒有傷害及殺人之故意云云。
二、然查：
（一）被害人張國強全身僅左腿後側膝膕窩附近，自足底往上四十二公分處有穿刺傷
      ，傷口長四公分，單刃刀，刀鋒在下，斜走自下而上，自外而內深入膝關節，
      切斷左膕動脈，造成大量出血，致出血性休克死亡，業經檢察官督同法醫師相
      驗及解剖查明屬實，有台灣桃園地方法院檢察署檢察官相驗屍體證明書、驗斷
      書、解剖筆錄、現場照片、相驗照片及法務部法醫研究所九十二年四月一日（
      九二）法醫所鑑字第０三二七號鑑定書附卷可證，並經鑑定之法醫師甲○○於
      本院證述屬實（見相驗卷第二十一頁至第二十四頁、第三十七頁、第三十八頁
      、第四十一頁至第六十八頁、本院九十二年十月十四日審判筆錄）。足證張國
      強確為遭利刃刺傷，致出血休克死亡。
（二）被告於警訊時供述：「因為要辦離婚，才會跟張國強吵架。我持刀殺張國強，
      是因為張國強拿皮帶及用拳腳打我，張國強強勒我的脖子，要殺我的意思。之
      後我趁機跑走，就去廚房拿刀殺張國強」（見相驗卷第十三頁）。於原審法院
      仍供述：「是與先生發生口角，進而發生肢體衝突，持水果刀刺死我先生」（
      見原審聲羈字卷第四頁）。坦承確有用水果刀刺傷張國強。又被告於偵審中，
      始終供承當日為了家中財務，貸款予來台打工菲律賓人等財務問題及離婚之事
      ，與張國強發生爭執。且被告遭張國強以皮帶勒住頸部毆打，受有頸部併右上
      肢瘀傷之傷害，當日經警戒護至長庚醫院診治，有診斷證明書在卷可按（見相
      驗卷第十七頁）。因被告為菲律賓之外籍女子，隻身嫁入來台，人生地不熟，
      又不通國語或本地其他語言，其婚姻破裂，接近離婚程度，與張國強平日衝突
      不斷，內心自有不滿之情而有怨恨；當日又遭受張國強抓頭髮毆打再遭皮帶勒
      頸，張國強並絆倒在地，足見二人間肢體之衝突相當激烈。被告處此情境，焉
      能不動氣。被告復自承至廚房拿取水果刀，雖其稱拿刀僅作勢自殺云云，實與
      情理不符。因此，被告確有持刀刺被害人之故意，應可認定。本件並有水果刀
      一把扣案可證，本院觀該水果刀極為尖銳鋒利，以之刺人，自會使人受傷，被
      告以刀刺張國強腿部，有傷害之犯意，至為明顯。
（三）被告所辯稱：張國強之腿傷係其倒地仰躺地面，以腳踢被告，或踢刀子而受傷
      云云，然人體仰躺地面之踢腿動作，僅腿部做屈伸而已，身軀整體無法往前大
      幅移動。如被告持刀不作任何用力前刺之動作，僅張國強之小腿在伸屈時碰到
      水果刀，不可能深入左膝關節，並切斷動脈，所辯與事理不合。
（四）被害人張國強之母親乙○○、兄長丙○○指稱：被告係以殺人之犯意，持水果
      刀刺張國強之上身要害，張國強為防護上身，因而曲腿阻擋，致遭被告持刀刺
      殺死亡，被告係犯殺人罪嫌云云。雖鑑定之甲○○法醫師稱，被害人傷口是死
      者腿往上踢或是曲膝保護胸部均可能發生，然於被告當庭表演所述上揭其刺傷
      張國強經過，方法醫表示可能性非常大（見本院九十二年十月十四日審判筆錄
      ）。張國強之母親、兄長當時不在現場，所質疑不過為個人推測之詞。倘被告
      如有意殺人，何以僅刺一刀，且刺中非要害之腿部，即不再刺殺，並立即向鄰
      揚證明在卷。是被告所為，應僅有傷害之犯意。本件蒞庭檢察官在論告時，亦
      表示：站在秉公立場，被告僅為傷害致死，非故意殺人。按傷害致死罪之加重
      結果犯，依刑法第十七條規定，以行為人對於結果之發生能預見為要件。該能
      預見，以行為人客觀上能預見為已足，不以其主觀上有預見為必要（最高法院
      八十五年度台上字第二三九七號判決意旨參照）。而人體四肢有血管經過，以
      尖銳刀械刺入腿部，極易刺破血管，引起大量出血而致死，此乃一般人客觀所
      能預見。是以，張國強之死亡與被告之傷害行為，自有相當之因果關係。
（五）綜上所述，被告所辯，為卸責避重就輕之詞，不足採信。其罪證明確，犯行洵
      堪認定，應予依法論科。
三、核被告所為，係犯刑法第二百七十七條第二項前段之傷害致死罪。原審基此認定
    ，援引上開法條及刑法第九十五條等規定，審酌被告之犯罪動機、目的、手段、
    方法、犯罪當時遭被害人張國強之暴力刺激及犯後尋人急救等一切情狀，從輕量
    處有期徒刑七年，以示懲儆，並以被告為外國人，諭知於刑之執行完畢或赦免後
    驅逐出境。經核其認事用法，均無不合，量刑尚稱妥適。檢察官依據張國強家屬
    之聲請，上訴意旨，認原判決量刑太輕，被告上訴意旨，仍執前詞，否認傷害故
    意及認原判決量刑過重，均就原審法院適法範圍裁量權之行使為爭執。因原判決
    量刑並無明顯之失出或失入，上訴核無理由，均應予駁回。
四、據上論斷，應依刑事訴訟法第三百六十八條，判決如主文。
本案經檢察官柯麗鈴到庭執行職務。
中      華      民      國    九十二    年      十      月    二十八    日
                            臺灣高等法院刑事第五庭
                                審判長法  官  曾  德  水
                                      法  官  蘇  素  娥
                                      法  官  趙  功  恆
右正本證明與原本無異。
如不服本判決，應於收受送達後十日內向本院提出上訴書狀，其未敘述上訴之理由者
並得於提起上訴後十日內向本院補提理由書（均須按他造當事人之人數附繕本）。
                                      書記官  孫  佩  琳
中      華      民      國    九十二    年      十      月    二十八    日
附錄：本案論罪科刑法條全文
刑法第二百七十七條
傷害人之身體或健康者，處三年以下有期徒刑、拘役或一千元以下罰金。
犯前項之罪因而致人於死者，處無期徒刑或七年以上有期徒刑；致重傷者，處三年以
上十年以下有期徒刑。


司法院資訊處製作；財團法人民間司法改革基金會備份。
